臺灣臺北地方法院民事判決　　　　　　　96年度訴字第4438號
原　　　告　慶豐商業銀行股份有限公司
法定代理人　丙○○
訴訟代理人　乙○○
　　　　　　丁○○
被　　　告　己○○
　　　　　　　　　　　　號
　　　　　　庚○○
　　　　　　甲○○
　　　　　　戊○○
上列當事人間清償借款事件，本院於中華民國96年7月23日言詞
辯論終結，判決如下：
    主  文
被告應連帶給付原告新台幣柒拾貳萬陸仟陸佰伍拾陸元，及自民
國九十五年四月一日起至清償日止，按年息百分之三計算之利息
，及自民國九十五年五月二日起至清償日止，逾期在六個月以內
者，按上開利率百分之十；逾期超過六個月者，按上開利率百分
之二十計算之違約金。
訴訟費用由被告連帶負擔。
    事實及理由
甲、程序部分
一、被告己○○、戊○○二人經合法通知，未於言詞辯論期日到
    場，核無民事訴訟法第386條所列各款事由，應依原告之聲
    請，由其一造辯論而為判決。
二、按當事人得以合意定第一審管轄法院，但以關於由一定法律
    關係而生之訴訟者為限，民事訴訟法第24條第1項定有明文
    。查，兩造約定以本院為第一審管轄法院，有貸款契約第19
    條約定可憑，故本院自有管轄權，合先敘明。
乙、實體部分
一、原告起訴主張：被告己○○於民國93年7月1日邀同其餘被告
    為連帶保證人，向伊借款新台幣100萬元，借款期間自93年7
    月1日起至99年7月1日止，約定按年利率3％計算之利息，及
    逾期在6個月以內者，按前開利率10％；逾期超過6個月者，
    按前開利率20％計算之違約金。詎料，己○○於95年4月1日
    起即未依約繳款，依約全部債務視為到期，尚餘如主文第1
    項所示之本金、利息及違約金應立即清償，而其餘被告為連
    帶保證人，自應負連帶清償責任，為此依消費借貸及連帶保
    證契約請求被告連帶清償，並聲明：如主文所示。另提出貸
    款契約書及交易明細查詢單（以上皆影本）等件為證。
二、被告方面：
(一)、被告庚○○則以：貸款契約書上連帶保證人欄位確實為伊所
    蓋章，但當初係應前夫要求擔任連帶保證人，伊前夫表示即
    便擔任連帶保證人將來有無付款均無庸負責，如不擔任連帶
    保證人時，將對伊小孩不利，伊並不認識其餘被告等語。並
    聲明：原告之訴駁回。
(二)、被告甲○○則辯稱：確實有擔任連帶保證人，原告已對其不
    動產為假扣押查封，原告代理人有協議僅清償債務總額三分
    之一即可等語。並聲明：原告之訴駁回。
(三)、被告己○○、戊○○二人未於言詞辯論期日到場，亦未提出
    書狀作何聲明或陳述。
三、得心證之理由
（一）按當事人對於他造主張之事實，於言詞辯論時不爭執者，
      視同自認。但因他項陳述可認為爭執者，不在此限。當事
      人對於他造主張之事實，已於相當時期受合法之通知，而
      於言詞辯論期日不到場，亦未提出準備書狀爭執者，準用
      第1項之規定。但不到場之當事人係依公示送達通知者，
      不在此限。民事訴訟法第280條第1、3項分別有明定。本
      件原告主張：己○○向伊借款，由其餘被告擔任連帶保證
      人，然未依約繳款，而使全部債務視為到期，尚餘如主文
      第1項所示之本金、利息及違約金尚未清償之事實，已據
      其提出如上開所載之證物為憑，核屬相符。又被告己○○
      、戊○○非經公示送達已收受開庭通知及起訴狀繕本，未
      於言詞辯論到場陳述意見或提出書狀爭執，被告庚○○、
      甲○○對於擔任連帶保證人乙事亦不爭執，依上開規定視
      同自認，則原告此部分之主張，自堪信為真實。
（二）被告庚○○、甲○○雖以前揭情詞置辯。然查：
    1.按因被詐欺或被脅迫而為意思表示者，表意人得撤銷其意
      思表示。前條之撤銷，應於發見詐欺或脅迫終止後，一年
      內為之。但自意思表示後，經過十年，不得撤銷。民法第
      92條第1項前段、第93條定有明文。復按，民法第92條第1
      項前段規定，因被詐欺或被脅迫而為意思表示者，表意人
      得撤銷其意思表示。所謂因被脅迫而為意思表示，係指因
      相對人或第三人以不法危害之言語或舉動加諸表意人，使
      其心生恐怖，致為意思表示而言。當事人主張其意思表示
      係因被詐欺或脅迫而為之者，應就其被詐欺或被脅迫之事
      實，負舉證之責任，最高法院21年上字第2012號判例參照
      。查，本件庚○○辯稱其受前夫脅迫而擔任連帶保證人乙
      事，未能舉證以明其說，況本件借款之主債務人為被告己○○而非庚○○之前夫，故庚○○之前夫是否有脅迫其擔
      任連帶保證人之必要，顯有疑義。又殊不論庚○○是否遭
      脅迫而擔任連帶保證人，然本件貸款契約係在93年6月21
      日簽署，庚○○迄今均未為撤銷擔任連帶保證人之意思表
      示，除已逾除斥期間外，自應認該意思表示現仍屬有效，
      而應負擔連帶清償責任。
    2.又所謂連帶保證，係指保證人與主債務人就債務之履行，
      對於債權人各負全部給付之責任者而言，是連帶保證債務
      之債權人得同時或先後向保證人為全部給付之請求。查，
      本件甲○○既擔任連帶保證人則原告自得對其為全部之請
      求，況原告前與甲○○洽談清償方式時，雖有提及由甲○○清償30萬元後，撤銷甲○○所有坐落於彰化縣員林鎮○○街175號不動產之假扣押強制執行，並免除其保證責任
      ，但因原告將此清償條件報請財團法人中小企業信用保證
      基金後（下稱中小企業信保基金），經中小企業信保基金
      函覆該條件將不利本案債權之收回，並要求原告提高償還
      金額後再議，此有中小企業信保基金（95）催收字第8394
      89號函在卷可稽，故自應認原告並未與甲○○就清償方式
      達成協議，自不得認原告有免除甲○○超過30萬部分以外
      之債務之保證責任之意思。從而，甲○○既擔任己○○之
      連帶保證人，自應對原告負全部給付責任。
（二）末按消費借貸之借用人應於約定期限內，返還與借用物種
      類品質、數量相同之物，民法第478條前段定有明文；又
      所謂連帶保證，係指保證人與主債務人就債務之履行，對
      於債權人各負全部給付之責任者而言，是連帶保證債務之
      債權人得同時或先後向保證人為全部給付之請求（最高法
      院45年台上字第1426號判例、77年台上字第1772號判決參
      照）。再按遲延之債務，以支付金錢為標的者，債權人得
      請求依法定利率計算之遲延利息。但約定利率較高者，仍
      從其約定利率；當事人得約定債務人於債務不履行時，應
      支付違約金，民法第233條第1項、第250條第1項分別定有
      明文。己○○向原告借款未依約清償，經全部視為到期，
      尚積欠如主文第1項所示之本金、利息及違約金迄未清償
      ，而其餘被告為連帶保證人，已如上述，揆上開說明及規
      定，被告4人自應連帶負清償責任。
（三）綜上，原告依消費借貸及連帶保證契約請求被告連帶給付
      如主文第1項所示之本金、利息及違約金為有理由，應予
      准許。
四、訴訟費用負擔之依據：民事訴訟法第85條第2項。
中　　華　　民　　國　　96　　年　　7 　　月　　30　　日
                  民事民四庭    法　官　黃柄縉
以上正本係照原本作成
如對本判決上訴，須於判決送達後20日內向本院提出上訴狀
中　　華　　民　　國　　96　　年　　7 　　月　　30　　日
                    　　　　　　書記官　楊湘雯
